【裁判字號】    98,訴,1241
【裁判日期】    990923
【裁判案由】    誣告
【裁判全文】
臺灣桃園地方法院刑事判決              98年度訴字第1241號
公  訴  人  臺灣桃園地方法院檢察署檢察官
被      告  甲○○
選任辯護人  左自奎律師
上列被告因誣告案件，經檢察官提起公訴（98年度偵字第18140
號），本院判決如下︰
    主  文
甲○○意圖他人受刑事處分，向該管公務員誣告，處有期徒刑拾
月。
    事  實
一、緣丁○○係皮永生遺眷甲○○頂讓國軍眷舍（桃園縣中壢市
    台貿十村101 號眷舍）予現役吳有忠少校之陸軍第六軍團之
    承辦人，丁○○經審核該眷舍轉讓案之相關文件均無誤後，
    於民國96年1 月23日以（86）華溯字第895 號陸軍第六軍團
    司令部令核定該案眷舍調配。甲○○明知丁○○在上開眷舍
    頂讓案件中並未變造甲○○戶籍謄本上之戶政事務所所蓋之
    「本全部謄本與戶籍登記資料無異」之證明章戳之內容（如
    下述），為達丁○○受刑事處罰之目的，乃捏造丁○○於承
    辦上開案件時，將其為辦理上開眷舍違占建戶拆遷補償所用
    之目的而於85年11月6 日向中壢戶政事務所申請核發之戶籍
    謄本上之戶政事務所上開證明章戳之證明日期及證明機關變
    造為85年11月18日及臺北縣新店市戶政事務所，且於97年7
    月29日在臺北高等行政法院96年度訴字第3432號眷舍事件準
    備程序時，提示上開業經變造之戶籍謄本影本，又於其向監
    察院陳情之上開眷舍違失核定轉讓案件提示上開業經變造之
    戶籍謄本影本等不實情事，於97年8 月12日對丁○○向臺灣
    桃園地方法院檢察署提出偽造文書罪之告訴。嗣上開案件經
    承辦檢察官查證結果，並無甲○○所指訴之情節，因而認丁○○無犯罪嫌疑而於98年6 月28日以98年度偵字第7788號為
    不起訴處分確定。
二、案經丁○○訴由臺灣桃園地方法院檢察署檢察官偵查起訴。
    理  由
壹、證據能力：
一、按被告以外之人於偵查中向檢察官所為之陳述，除顯有不可
    信之情況者外，得為證據，刑事訴訟法第159 條之1 第2項
    定有明文。查證人乙○○於偵查中供前具結所為之陳述，係
    檢察官依法訊問，復無其他事證足資認定其於檢察官訊問時
    有受違法取供情事，並無何特別不可信之情況，是依上開規
    定均有證據能力，而得作為本案之證據。
二、另本件認定事實所引用之卷內其餘卷證資料，並無證據證明
    係公務員違背法定程序所取得，被告及辯護人於審判程序中
    復未於言詞辯論終結前表示異議，且卷內之文書證據，亦無
    刑事訴訟法第159 條之4 之顯有不可信之情況與不得作為證
    據之情形，則依刑事訴訟法第159 條之5 之規定，本件認定
    事實所引用之所有文書證據，均有證據能力，合先敘明。
貳、實體部分：
一、訊據被告甲○○固不否認有對告訴人丁○○提出上開告訴，
    然矢口否認有上開誣告犯行，辯稱：伊於97年7 月29日為臺
    北高等行政法院96年度訴字第3432號案件以原告身分出庭時
    ，丁○○提示給行政法院法官看的是伊之戶籍謄本影本，法
    官當庭提示給伊看，伊當庭向法官表示該戶籍謄本影本有遭
    變造，法官當時制止伊說這跟本案無關，所以沒有將這段程
    序記在準備程序筆錄上；伊於97年7 月29日在台北高等行政
    法院開庭，因為看了伊之戶籍謄本影本發現有遭變造，所以
    伊隔天才會跑到陸總部去找乙○○少校要本案眷舍轉讓卷宗
    內伊的戶籍謄本，且伊有向乙○○說伊要的是丁○○在台北
    高等行政法院上開開庭時所提示之伊之戶籍謄本，後來乙○○進去辦公室把檔卷內的伊的戶籍謄本影本拿出來給伊，而
    且乙○○還說伊的戶籍謄本是丁○○影印的，並有說該戶籍
    謄本影本是六軍團呈上來的公文；伊向國防部提起訴願至向
    北高等行政法院提起96年度訴字第3432號行政訴訟，只有收
    到國防部寄送給伊之答辯狀，其後附有上開眷舍轉讓之資料
    ，其中包括吳有忠之戶籍謄本影本，然均沒有看到伊之戶籍
    謄本影本，所以伊才會認為丁○○於97年7 月29日在臺北高
    等行政法院96年度訴字第3432號案件出庭時所提出之蓋有新
    店戶政事務所章戳之伊之戶籍謄本影本為變造的云云。其之
    辯護人辯稱：蓋有新店戶政事務所章戳之被告之戶籍謄本影
    本是乙○○交給被告的，被告主觀認定是有人偽造文書，但
    是被告不知道是何人，後來去查證才知道是本件承辦人，當
    初被告為了確保自己眷舍的權益，不得已向承辦人提出告訴
    ，從戶籍謄本上面看到B169就知道此為軍中內部影印機的資
    料，這個資料就是從軍中流出來的，不是被告自己變造的，
    被告於鈞院審理時看到告訴人保管之原始卷宗資料才知道為
    被告懷疑遭變造之戶籍謄本影本是因為影印過錄才產生的誤
    會，但是被告在看到卷內高等軍事法院檢察署所查覆之公函
    前完全不知道，被告沒有要誣告的意思，是為了要保障權益
    所以才必須要對承辦的告訴人提起偽造文書的告訴才能撤銷
    眷舍轉讓的手續，回覆自己的繼承權。惟查：
  (一)緣被告甲○○與訴外人吳有忠間因國軍眷舍（桃園縣中壢市
    台貿十村101 號眷舍）轉讓事件發生糾紛，被告乃就該眷舍
    之轉讓文件，對吳有忠提出偽造文書之告訴，並經國防部高
    等軍事法院檢察官提起公訴，任職陸軍第六軍團軍眷服務組
    之承辦人員丁○○於民國95年11月3 日，在最高軍事法院95
    年度上訴字第4 號案件審判該案時證稱「（問：國軍老舊眷
    村改建條例85年通過關於眷村二代子女的規定為何？）85年
    2 月通過的眷改條例，只要父母親過世，二代子女不管身份
    為何，都不能繼受眷舍，如果沒有頂讓出去，二代子女不會
    得到任何補償金，一直到86年底，再次修改眷改條例，修正
    為二代子女可以繼受眷舍。（問：86年底修法之前，原眷戶
    及配偶死亡時，二代子女處理房子的問題？）二代子女會私
    底下將眷舍頂讓現役軍人。」等語。嗣最高軍事法院於95年
    11 月6日以95年度上訴字4 號判處該案被告吳有忠無罪確定
    。被告甲○○認為丁○○上開證詞使最高軍事法院據認其有
    意要出賣上開眷舍，乃於95年11月7 日至臺灣桃園地方法院
    檢察署按鈴控告丁○○於上開案件作證時偽證，然復經臺灣
    桃園地方法院檢察署檢察官認丁○○無犯罪嫌疑而於96年8
    月23日以96年度偵字第8321號為不起訴處分確定。復被告甲○○又以上開眷舍頂讓案件之承辦人丁○○在吳有忠未提出
    被告之戶籍謄本之情況下，仍未予退件，且將上開眷舍調配
    予吳有忠，並將此不實事項登載於職務上所掌之陸軍第六軍
    團司令部86年1 月23日（86）華溯字第0895號令及所附眷舍
    調配名冊之公文書上，而於97年2 月15日向臺灣桃園地方法
    院檢察署對丁○○提出偽造文書之告訴，復該案件經該署檢
    察官認被告甲○○所指訴之該行為已逾追訴權時效而於97年
    10 月31 日以97年度偵字第14494 號為不起訴處分，有上開
    案件之判決書、審理筆錄、不起訴處分書在卷可按，合先敘
    明。
  (二)證人乙○○於本院審理時證稱「（辯護人問：97年7 月29日
    因為甲○○眷舍糾紛案，在台北高等行政法院開庭後，甲○○是否曾經向你索取相關的卷證資料？）甲○○向我索取戶
    籍謄本的資料應該是在台北高等行政法院開過庭之後的事，
    …」、「（辯護人問：（提示97年度他字第3467號第10頁、
    50頁之戶籍謄本）這個資料是不是就是你交給甲○○的？）
    我是交給甲○○第10頁的戶籍謄本。」、「（辯護人問：這
    份戶籍謄本影本是誰交給你的？）這是我從本案的眷舍轉讓
    公文卷裡面找到的。」、「（辯護人問：這件眷舍轉讓相關
    公文原本的承辦人是誰？）這個眷舍轉讓承辦人，我是後面
    才接案的，上開戶籍謄本影本是從卷櫃裡頭找到的，但這份
    戶籍謄本影本是作為留存備用的，因為本眷舍轉讓案的承辦
    人又換了好幾手，所以我不知道這份戶籍謄本影本是誰影印
    下來備用的。」、「（辯護人問：這個卷宗是如何而來的？
    ）本案眷舍轉讓訴訟已經纏訟很多年了，除了司法訴訟外，
    甲○○還有向立法委員陳情，所以我們陸總部已經就本案相
    關資料影印以留存備用，這些都不是原件，原件應該是承辦
    的六軍團留存的，除非被其他單位調取才會在其他單位。」
    、「（辯護人問：該份戶籍謄本影本如何而來？）是從我的
    交接公文資料裡面找到的，這是放在我的公文櫃裡，當時放
    在我公文櫃裡的並不是六軍團原承辦人的原卷宗。」、「（
    檢察官問：你怎麼能夠確定你找出來的戶籍謄本就是丁○○
    提出於台北高等行政法院的戶籍謄本？）不是同一份，我剛
    才講錯了，我交給甲○○的戶籍謄本影本並不是丁○○開完
    庭之後交給我，我再交給甲○○的。」、「（檢察官問：甲○○要求你提供他的戶籍謄本，有沒有要求你要交付給他的
    是丁○○在台北高等行政法院提出的戶籍謄本同一張？）沒
    有，我剛才回答錯了。」、「（檢察官問：你拿戶籍謄本給
    甲○○的時候，你有無跟他說你交給他的這份戶籍謄本影本
    就是丁○○交給你的？）沒有。」、「（檢察官問：剛剛辯
    護人所謂你交給甲○○戶籍謄本影本，是否就是剛剛你看到
    卷宗第10頁的戶籍謄本，你回答是，你所謂的是，是指看起
    來一樣，或者是同樣一張？）上角有影印到新店戶政事務所
    ，所以甲○○才告我偽造文書。我不能確定交給甲○○的戶
    籍謄本是否就是卷宗第10頁的戶籍謄本同一張，但是內容是
    一樣有影印到新店戶政事務所的內容。」、「（審判長問：
    （提示97年度他字第3467號第10頁、11頁正、反面之戶籍謄
    本）甲○○及吳有忠的戶籍謄本影本上所蓋的戶政事務所的
    日期及名稱的章是否同一個章？）是。」、「（審判長問：
    你當時所保管的戶籍謄本資料，是傳真資料還是經過影印？
    ）那可能是傳真過來影印到的，我拿到的時候沒有再做轉印
    的動作就直接交給甲○○。」等語，與其偵訊時之證詞並無
    二致。可見被告辯稱伊跑到陸總部找乙○○少校要本案眷舍
    轉讓卷宗內伊的戶籍謄本，且伊有向乙○○說伊要的是丁○○在台北高等行政法院上開開庭時所提示之伊之戶籍謄本，
    後來乙○○進去辦公室把檔卷內的伊的戶籍謄本影本拿出來
    給伊，而且乙○○還說伊的戶籍謄本是丁○○影印的，並有
    說該戶籍謄本影本是六軍團呈上來的公文云云（見本院審判
    筆錄第9 頁），與事實不合，況被告雖於本院審判期日持該
    詞置辯，竟又於同一審判期日供稱「…他（乙○○）沒有將
    本案眷舍轉讓卷宗原本提示給我看，經我講說要哪一張資料
    後，由他影印，…」（見本院審判筆錄第15頁）就被告質疑
    經變造之其之戶籍謄本影本究由丁○○所影印或由乙○○所
    影印，被告於同一審判期日竟有上開二種不同之說法。
  (三)證人即告訴人丁○○於本院審理時證稱「（檢察官問：請你
    詳述你幫被告辦理本件眷舍轉讓之經過？）86年1 月23日（
    按應係86年1 月3 日）我接到陸軍總部（政戰部）來的函文
    ，請我核配眷舍（也就是甲○○將他父親皮永生原有的眷舍
    頂讓給現役軍人吳有忠乙事），我審查他們雙方所附的文件
    無誤後，就核配。接著過了好多年，在他告吳有忠的案件中
    我就被軍事檢察署以證人身分傳喚，我去作證之後，甲○○
    就接著一直不斷的告我。甲○○中間有打電話問過我，詢問
    我是否可以拿回他頂讓他出去的眷舍，我說因為他的眷舍已
    經經過核配，如果沒有再經過受讓的現役軍人的同意，沒有
    辦法返還。」、「（檢察官問：你還記得辦理眷舍轉讓雙方
    需要提出哪些文件？）居住證、雙方戶籍謄本、讓舍人退伍
    令、現役軍人的畢業證書影本、現役軍人服務年資證明書、
    配住眷（國）宅的保證書、眷舍轉讓同意書、雙方當事人權
    益互換申請表等，大致是這些資料，另外還要到法院辦理認
    證。」、「（檢察官問：如果上開文件不齊全，如缺少一方
    的戶籍謄本，應如何處理？）有兩種方式，第一是用退文的
    方式請他們補資料，第二是直接打電話通知他們補資料。」
    、「（檢察官問：所以不會在缺少資料的狀況下完成核配嗎
    ？）不會。」、「（檢察官問：你還記得甲○○當時除了詢
    問你是否可以返還之外，有無跟你提過因為你們的核配程序
    有誤，或是缺少文件，或是遭人偽造文書辦理過戶，所以眷
    舍的轉讓無效要求返還，或是相類似的話？）絕對沒有。」
    、「（檢察官問：被告當時是否有說要玩死吳有忠？）有，
    我只記得被告說如果不能拿回來的話，要用三塊半的郵票玩
    死他。」、「（檢察官問：核發的日期跟戶政事務所對眷舍
    轉讓會有影響嗎？）我們原則希望是提出三個月內的戶籍謄
    本，我們沒有要求一定要哪個戶政事務所提出戶籍謄本。」
    、「（檢察官問：被告說你將他提出的戶籍謄本背面的日期
    變造為85年11月18日，85年11月6 日跟85年11月18日對於你
    辦理這次的眷舍轉讓有影響嗎？）我初步審核通過的日期是
    86年1 月23日…」、「（檢察官問：你97年7 月29日前往高
    等行政法院作證之前，被告是否已經對你多次提出告訴？）
    是的。」、「（檢察官問：他是否曾經在他已經提出的告訴
    之中開庭的時候，提出或者是閱覽完整的眷舍轉讓文件？）
    我記得在桃園地檢署開庭時有給被告看過一次，高等行政法
    院被告也有看過一次，因為我記得這兩次我都有將我所保管
    的本件眷舍核配文件帶到法庭上，…。」、「（檢察官問：
    你在97年度偵字第14494 號案件，是否有提出被告的戶籍謄
    本給檢察官或是被告看？）有，我在該案開庭的時候有拿給
    檢察官看，另外我確定的是在高等行政法院開庭時，也有給
    被告看過。」、「（檢察官問：97年7 月29日你在高等行政
    法院作證時，你當庭提出的被告戶籍謄本是正本或影本？）
    正本。」、「（檢察官問：被告當時有無閱覽過？）有。」
    、「（檢察官問：被告當時有無表示戶籍謄本被變造過嗎？
    ）當時我有將戶籍謄本正本交給法官看，法官有提示給被告
    看，當時被告表示沒有意見，…」、「（檢察官問：你有變
    造過當時提出的戶籍謄本核發時間及核發的戶政事務所？）
    絕對沒有。」、「（檢察官問：你曾經有私底下交付過被告
    的戶籍謄本給乙○○嗎？）沒有。」、「（檢察官問：如果
    有人來辦理眷舍轉讓，提出像第10頁有些內容被遮到的這樣
    形式的戶籍謄本，是否可以通過審核？）我看到的是戶籍謄
    本的正本，不會有被遮到的。」、「（檢察官問：你有拿過
    像97年度偵字第3476號卷第10頁這樣的戶籍謄本給乙○○嗎
    ？）沒有。」、「（辯護人問：（提示97年度他字第3467號
    第10頁、50頁之戶籍謄本）上面有個代號B169，代表何意思
    ？）這是軍方編的影印機保密編號。當時本件眷舍轉讓的文
    件是我承辦和保管的沒錯，後來因為被告興訟而相關案件承
    辦的軍官又換了很多人，我可以確認的我絕對沒有把本件眷
    舍轉讓文件加以影印後交給被告。」、「（辯護人問：（提
    示準備書狀被證五）這兩份文件是不是代表眷舍轉讓必須檢
    附的所有資料？）是，但我必須強調，86年辦理本案眷舍轉
    讓的時候還沒有這些表格出現，這大約是90年後才出來的表
    格。」、「（辯護人問：其中有一項近三個月的全戶戶籍謄
    本，是否為必備文件之一？）是，我辦理本件眷舍轉讓的時
    候也是要求要近三個月雙方戶籍謄本，但不一定要全戶戶籍
    謄本，個人戶籍謄本也可以，如果是配偶間的轉讓則只要雙
    方個人的戶籍謄本就可以，如果是眷舍第二代的轉讓則須全
    戶戶籍謄本，是在90年以後才有規定不論任何情形都要全戶
    戶籍謄本，因為上開表格是90 年 以後才製作出來的，90年
    以前如果是眷舍第二代的轉讓則我們會要求眷舍第二代到法
    院辦理認證以確認眷舍第二代到底有幾位，公推一個眷舍第
    二代辦理切結，由這一個代表將眷舍轉出去。」、「（辯護
    人問：法院認證是否為當年你辦理本件眷舍轉讓的必備文件
    ？）這是加強的手法，因為我們看不出來眷舍第二代到底有
    幾位子女，所以我們才會要求他們去法院認證，但是並沒有
    硬性規定一定要法院認證，但是後來才有規定必須要有法院
    的認證書。」等語。依證人丁○○之上開證詞，丁○○在審
    核「甲○○將其父親皮永生原有之上開眷舍頂讓給現役軍人
    吳有忠乙案」，卷內原本即有被告甲○○之戶籍謄本原本，
    並無缺漏之情形，被告即為該眷舍轉讓乙案之當事人之一，
    被告原即已出具其之戶籍謄本原本，當然知之甚明，豈有誤
    會其出具之戶籍謄本原本遭變造後影印，或先經影印再加變
    造之任何正當理由，況由證人丁○○之上開證詞，被告曾於
    丁○○核配上開眷舍後，電詢是否可以將已頂讓予吳有忠之
    上開眷舍取回，益證被告明知上開眷舍已經丁○○合法核配
    予吳有忠之事實。
  (四)被告對告訴人所提臺灣桃園地方法院檢察署97年度他字第73
    2 號之偽造文書乙案中，被告於97年4 月2 日接受檢察事務
    官訊問時，當庭提出資料乙份，即如該卷第37頁反面至第40
    頁所示，其中第40頁係陸軍總司令部政戰部85年12月19日（
    85）伯耐字第2273號簡便行文表，依該簡便行文表之記載，
    吳有忠申配上開眷舍乙案所檢附資料尚缺：轉讓人未檢具放
    棄眷舍法院認證書及轉讓切結書、權益申請互換書未加蓋單
    位小關防、眷戶管制表異動表填寫錯誤、其他相關資料未蓋
    單位關防，是可見該部發文當時，吳有忠申配上開眷舍乙案
    之案卷內已有被告三個月內之戶籍謄本。此之文件，被告既
    於97年4 月2 日即已向臺灣桃園地方法院檢察署檢察事務官
    提出，則其對於上開事實自然知之甚明，竟仍於97年8 月12
    日以告訴人因承辦上開眷舍轉讓乙案，因欠缺其之三個月內
    戶籍謄本，因而將其辦理違占建戶拆遷補償費之戶籍謄本故
    意加以挪用，並在戶籍謄本上加以變造為理由，對告訴人提
    出97年度他字第3467號、98年度偵字第7788號之偽造文書之
    告訴乙案，其有誣告之主觀犯意明甚。
  (五)再自被告就上開眷舍所得享有之權益觀之，85年2 月5 日公
    布並施行之國軍老舊眷村改建條例第23條規定：「改建、處
    分之眷村及第四條之不適用營地上之違占建戶，主管機關應
    比照當地地方政府舉辦公共工程拆遷補償標準，由改建基金
    予以補償後拆遷，提供興建住宅依成本價格價售之，並洽請
    省（市）、縣（市）政府比照國民住宅條例規定，提供優惠
    貸款。前項所稱之違占建戶，以本條例施行前，經主管機關
    存證有案者為限。」嗣於85年7 月23日訂定之該條例施行細
    則第6 條規定：「行政院核定眷村改建計畫前，原眷戶與其
    配偶均死亡者，其子女準用本條例第二十三條第一項規定處
    理。前項子女人數在二人以上者，應於主管機關公告眷村改
    建計畫之日起三個月內，以書面協議，向主管機關表示由其
    中一人承受拆遷補償費、價購住宅及優惠貸款等權益，逾期
    喪失其承受之權益。」是可知原眷戶與其配偶均死亡者，其
    子女雖得準用國軍老舊眷村改建條例第23條第1 項之規定而
    有申請拆遷補償費等權益，然依照該條例第23條第2 項之規
    定，仍須以該條例施行前，經主管機關存證有案者為限。依
    被告所提上開行政訴訟及對丁○○、丙○○、乙○○所提各
    個法律訴訟，被告從無提出任何經主管機關存證有案作為其
    為桃園縣中壢市台貿十村101 號眷舍違占建戶之證明，被告
    更從無向陸軍第六軍團等有關機關提出申請違占建戶拆遷補
    償費之申請紀錄，其在上開行政訴訟及各法律訴訟中所稱其
    所提出之戶籍謄本、切結書、法院認證書均係用以辦理眷舍
    違占建戶之拆遷補償費之申請云云，實乃混淆視聽，況依卷
    內所有資料皆顯示被告所住之桃園縣中壢市台貿十村101 號
    眷舍係其父皮永生於61年間經七六一七部隊核定合法配住之
    眷舍，被告豈有任何違占建戶之可言，遑論被告從無向有關
    機關提出違占建戶拆遷補償費之申請。被告明知在國軍老舊
    眷村改建條例改條例第5 條於86年11月26日修正公布前，其
    對於上開眷舍之改建無承繼原眷戶（即皮永生）之權益可言
    ，竟乃以上開混淆視聽之方式謊稱其所提出之戶籍謄本、切
    結書、法院認證書均係用以辦理眷舍違占建戶之拆遷補償費
    之申請云云，益足見其係在國軍老舊眷村改建條例上開修正
    公布前因已將上開眷舍轉讓予吳有忠，在國軍老舊眷村改建
    條例上開修正公布後，因其依修正後之該條例第5 條之規定
    ，在眷村改建時享有與原眷戶（即皮永生）及其配偶相同之
    重大權益，乃誣造上開各語。明乎此，益可證告訴人丁○○
    在審核「甲○○將其父親皮永生原有之上開眷舍頂讓給現役
    軍人吳有忠乙案」，卷內原本即有被告甲○○之戶籍謄本原
    本，並無缺漏之情形，被告明知此事實，竟因國軍老舊眷村
    改建條例上開修正公布後得享有與原眷戶（即皮永生）及其
    配偶相同之重大權益，乃誣指上開各語，並進而誣指告訴人
    移花接木，將其為辦理違占建戶拆配補償費之戶籍謄本加以
    挪用於上開眷舍轉讓案，並且加以變造，以使外人無法察覺
    告訴人移花接木之偽造文書行為云云，被告之誣告主觀犯意
    彰彰明甚。
  (六)至被告於本院審理時辯稱台北高等行政法院於96年度訴字第
    3432號判決理由中明載丁○○於該院97年7 月29日準備程序
    中所提甲○○之戶籍謄本係經變造乙事，業據其於開庭時陳
    述在案云云，然觀諸該判決即可知，該判決該段判決理由係
    記載該案原告甲○○之主張而已，其之戶籍謄本業經變造乙
    節並非該法院之判斷，而依被告所自提出之卷附該法院97年
    9 月間之準備程序影本（附於98年度偵字第7788號卷第17-2
    0 頁），被告係遲至該日之準備程序始稱「眷舍轉讓要提供
    近三個月的戶籍謄本，所以他們才變造日期」，然觀諸該法
    院97年7 月29日之準備程序筆錄則可知，該案證人丁○○於
    該日提出甲○○之戶籍謄本，經法官提示予甲○○閱覽，甲○○當庭供稱「沒有意見」，是其嗣後再於該法院翻稱其之
    戶籍謄本遭變造，無非係因為其仍要強辯其提供戶籍謄本之
    原意係要作為辦理違占建戶拆配補償費申請之用，而非用以
    作為轉讓眷舍予吳有忠，然其根本沒有申辦違占建戶拆配補
    償費之權利可言，亦無向有關機關提出申領違占建戶拆遷補
    償費之動作，前已述明，此經臺灣桃園地方法院檢察署檢察
    官於96年8 月23日以96年度偵字第8321號之不起訴處分書中
    闡述甚明，可見被告再對告訴人提出97年度他字第3467號、
    98 年 度偵字第7788號之偽造文書之告訴乙案，其確有誣告
    之主觀犯意，並非以「誤會」二字即可否定其之主觀犯意。
    再就實際言之，告訴人係於96年1 月23日以（86）華溯字第
    895 號陸軍第六軍團司令部令核定本案眷舍調配，被告於97
    年12 月15 日對告訴人提起97年度他字第732 號偽造文書告
    訴時即已提出該令影本，而被告所提供之戶籍謄本其上之中
    壢戶政事務所之章戳之日期則為85年11月6 日，是以，丁○○為上開核定時，被告之戶籍謄本即為三個月內之戶籍謄本
    ，被告知之甚稔，告訴人豈有變造被告之戶籍謄本上由戶政
    事務所所蓋日期等內容之章戳印文之必要？益證被告誣告之
    決心與事實。
  (七)被告於97年8 月12日對告訴人提出97年度他字第3467號、98
    年度偵字第7788號之偽造文書之告訴乙案時，即有提出「國
    防部對監察監察業務處調查案件查復補充說明書」，其上明
    載「一、本案原始轉讓文件中，均已檢附受讓人及轉讓人三
    個月內之戶籍謄本…」等語，是被告對於上開眷舍轉讓乙案
    之卷內已有其之戶籍謄本本知之甚明，竟以其之戶籍謄本影
    本上有新店戶政事務所之章戳即憑空捏指其未於眷舍轉讓案
    中出具其之戶籍謄本，承辦人丁○○因而挪用其為辦理違占
    建戶拆配補償費所申領之戶籍謄本，再為掩飾該偽造文書之
    犯行而加以變造之云云，其之誣告犯意甚明。況依本院於審
    理時當庭勘驗告訴人所攜來之本案眷舍轉讓卷宗原本之吳有
    忠、甲○○之戶籍謄本，勘驗結果為：「卷內編排順序，吳
    有忠戶籍謄本釘在甲○○戶籍謄本之前，吳有忠戶籍謄本總
    共有兩張，在第二張背面蓋有新店戶政事務所主任林煌源、
    85 年11 月18日之章戳、下方蓋有台北縣新店市戶政事務所
    謄本專用方章（北縣新店戶謄字第丙425925），在吳有忠謄
    本第二張背面之後緊接著是釘入甲○○之戶籍謄本（僅壹張
    ）之正面，甲○○戶籍謄本之反面所蓋章戳為：桃園縣中壢
    市戶政事務所主任楊連偉、85年11月6 日之章戳，下方蓋有
    桃園縣中壢市戶政事務所謄本專用章（中市戶謄字第甲1121
    51）。」有審判筆錄可稽，是任何人一見被告甲○○於97年
    8 月12日對告訴人所提出97年度他字第3467號、98年度偵字
    第7788號之偽造文書之告訴乙案時，所提如97年度他字第34
    67號卷第10頁之其之戶籍謄本影本均可知該戶籍謄本影本右
    方之新店市戶政事務所之章戳為影印時自案卷之鄰頁所過錄
    ，再自該戶籍謄本影本上方之傳真機傳真字跡更可使一般人
    得知新店市戶政事務所之章戳不但係影印時所過錄，更乃係
    傳真加上影印之所致，此與本院上開勘驗結果相符，而且實
    際上新店市戶政事務所之章戳更係過錄自上開眷舍轉讓卷宗
    之鄰頁之吳有忠之戶籍謄本之反面而來，被告核無誤會其之
    戶籍謄本影本右方之新店市戶政事務所之章戳係承辦人變造
    之可能，況本院前亦已闡明被告明知其就上開眷舍轉讓乙案
    確有提供其之戶籍謄本，其之戶籍謄本並非用以申領違占建
    戶拆遷補償費（本院96年度訴字第847 號、台灣高等法院96
    年度上訴字第4173號判決，亦所是認），是其更無誤會之可
    言。就被告本身言之，其於97年12月4 日偵訊時亦自承國防
    部訴願委會答辯狀附件其中有一份是吳有忠之戶籍謄本影本
    ，其上所蓋之戶政事務所之章戳即與其所指訴其之戶籍謄本
    影本遭變造之戶政事務所之章戳相同，陸軍司令部人員向伊
    說可能是不小心印錯的等語，是其更毫無有辯稱「誤會」其
    之戶籍謄本遭承辦人丁○○變造之空間。
二、核被告所為，係犯刑法第169 條第1 項之誣告罪。爰審酌被
    告甲○○於與吳有忠成立眷舍權益頂讓契約後，因法律變更
    原眷戶子女亦得承受權益，而心有未甘，因而挾怨而為誣告
    行為、其對國家司法偵審之正確性產生重大危害，浪費司法
    資源甚鉅，亦且對無辜之案件承辦人即告訴人產生重大危害
    ，其之惡性非輕，併審酌被告犯後態度等一切情狀，量處如
    主文所示之刑。
據上論斷，應依刑事訴訟法第299 條第1 項前段，刑法第169 條
第1 項，判決如主文。
本案經檢察官姜永浩到庭執行職務
中    華    民    國    99    年    9     月    23    日
                  刑事第三庭審判長法  官  謝順輝
                                  法  官  楊麗文
                                  法  官  曾雨明
以上正本證明與原本無異。
如不服本判決應於收受判決後10日內向本院提出上訴書狀，並應
敘述具體理由。其未敘述上訴理由者，應於上訴期間屆滿後20日
內向本院補提理由書(均須按他造當事人之人數附繕本)「切勿逕
送上級法院」。
                                  書記官  顏緗穎
中    華    民    國    99    年    9     月    23    日
附錄本案論罪科刑法條全文
刑法第169條
意圖他人受刑事或懲戒處分，向該管公務員誣告者，處七年以下
有期徒刑。
意圖他人受刑事或懲戒處分，而偽造、變造證據，或使用偽造、
變造之證據者，亦同。

司法院資訊處製作；財團法人民間司法改革基金會備份。
